---
title: "Acessando o banco de dados Redshift através do R"
output: html_document
---

##### Introdução

Neste tutorial, irei apresentar um passo a passo sobre como acesar o banco de dados Redshift através da ferramenta R. Esta tarefa será muito útil para quem prefere utilizar o R, ao invés do convencional Excel para realizar projetos de análise de dados. O objetivo é consultar o banco de dados, criar um data.frame e trazê-lo ao R, para então realizar as análises.

##### 1º Passo
Baixe o driver JDBC da Amazon. Ele é necessário para permitir a conexão de uma ferramenta (i.e. R) ao cluster da Amazon que você tem acesso. Neste [link](https://docs.aws.amazon.com/pt_br/redshift/latest/mgmt/configure-jdbc-connection.html#obtain-jdbc-url) há os arquivos para cada versão do JDBC.

Obs: Caso ao final do processo a consulta ao banco falhe, veja se o arquivo não veio corrompido. Isso pode acontecer caso o dowload seja feito diretamente pelo R.

##### 2º Passo
Após baixar o driver, acesse o R ou Rstudio, instale  e chame os seguintes pacotes: rJava e RJDBC. 

```{r,eval=F,include=T,message=F,warning=F}
install.packages("rJava")
install.packages("RJDBC")

library(rJava)
library(RJDBC)
```

##### 3º Passo
Crie uma variável (e.g. driver) contendo o arquivo JDBC que foi baixado no passo 1. Use o código abaixo para este passo:

```{r,eval=F,include=T,message=F,warning=F}
driver <- JDBC(driverClass = "com.amazon.redshift.jdbc41.Driver", classPath = Sys.glob("caminho_do_arquivo/RedshiftJDBC41-1.1.9.1009.jar"), identifier.quote="`")
```

##### 4º Passo
Crie uma variável (e.g. db_connection) que irá indicar as informações do banco de dados a ser acessado pelo R. Use o código abaixo para este passo:

```{r,eval=F,include=T,message=F,warning=F}
db_connection <- sprintf("jdbc:redshift://%s:%s/%s?tcpKeepAlive=true&ssl=true&sslfactory=com.amazon.redshift.ssl.NonValidatingFactory", "host_do_banco", "porta", "nome do banco")
```

##### 5º Passo
Crie uma variável (e.g. access) que irá conter as informações do banco a ser acessado e também do usuário que irá acessá-lo. Use o código abaixo para este passo, colocando suas respectivas informações de usuário e senha.

```{r,eval=F,include=T,message=F,warning=F}
access <- dbConnect(driver, db_end, "user", "password")
```

Veja que a função "dbConnect" usa o arquivo driver de acesso ao banco, as informações de qual banco será acessado e as informações do usuário que irá acessá-lo.

##### 6º Passo

Tendo as 3 variáveis criadas, para acessar o banco de dados será necessário apenas a última (criada no item 5). Para acessar o banco de dados, será usado o pacote RJDBC (baixado no passo 2). Abaixo há alguns exemplos de códigos consultando o Redshift:

Obs: Queries executadas diretamente no console do R devem estar entre aspas.

```{r,eval=F,include=T,message=F,warning=F}
RJDBC::dbGetQuery(jconn,"select order,client,sale_date from orders_tb limit 10")

RJDBC::dbGetQuery(jconn,"select supplier,invoice,delivery_date from supplier_tb where 1=1 and delivery_date = 2019-01-30 limit 10")
```

##### 7º Passo

Para explorar de maneira completa esta funcionalidade, é interessante que, ao invés de escrever a query no console do R, a query seja salva em um arquivo (.sql) e o R acesse este arquivo e salve-o em uma variável. Para isso, é necessário instalar e chamar o pacote readr. Após isso, o código do passo 6 será:

```{r,eval=F,include=T,message=F,warning=F}
-- salvando o arquivo .sql em uma variável
sql_file <- readr::read_file("Caminho_do_arquivo/script.sql")

-- consultando o redshift através do arquivo
query_redshift <- RJDBC::dbGetQuery(jconn,sql_file)
```

##### Bônus

Se houver a necessidade de criar várias consultas no Redshift para um mesmo projeto de análise de dados, é possível salvar várias queries no mesmo arquivo. Para acessar estas queries separadamente é necessário o uso de funções regexp (a.k.a expressões regulares), para que o arquivo seja delimitado, indicando o início e fim de cada query dentro dele.

Para realizar esta etapa, primeiro separe cada query dentro do arquivo .sql através de comentários (e.g. "-- query_x_begin" e "query_x_end"). Na sequência, instale e chame o pacote stringr, que possui funções de manipulação de strings.

```{r,eval=F,include=T,message=F,warning=F}
-- salvando o arquivo .sql em uma variável
sql_syntax <- readr::read_file('C:/Users/francisco.piccolo/Desktop/R/Queries/cmv_validation.sql')

-- criando variável com query 1. Uso de regexp para separar as queries dentro do arquivo
query_1 <- RJDBC::dbGetQuery(jconn,substr(sql_syntax,min(stringr::str_locate(string=sql_syntax,'-- query_1_begin')),max(stringr::str_locate(string=sql_syntax,'-- query_1_end'))))

query_2 <- RJDBC::dbGetQuery(jconn,substr(sql_syntax,min(stringr::str_locate(string=sql_syntax,'-- query_2_begin')),max(stringr::str_locate(string=sql_syntax,'-- query_2_end'))))

query_3 <- RJDBC::dbGetQuery(jconn,substr(sql_syntax,min(stringr::str_locate(string=sql_syntax,'-- query_3_begin')),max(stringr::str_locate(string=sql_syntax,'-- query_3_end'))))
```

##### Conclusão

Este passo a passo buscou mostrar como é simples o acesso ao redshift através do R. Uma excelente alternativa caso voê deseje fazer análises de dados mais robustas, onde o Excel não consegue ser tão eficiente. Com o arquivo .sql é possível criar qualquer data.frame no redshift e salvar em uma variável dentro do R.

Os passos 3, 4 e 5 podem ser automatizados através de uma função, onde as informações de acesso ao banco podem ser salvas em um arquivo (.txt) e a função pode consultá-lo para então trazer os parâmetros necessários de maneira mais fácil. Irei fazer esta melhoria em breve e atualizo este post.

##### Leituras adicionais

[Connecting to Amazon Redshift from R](https://www.progress.com/tutorials/jdbc/connecting-to-amazon-redshift-from-r-via-jdbc-driver)

[A comprehensive guide to connect R to Amazon Redshift](https://www.r-bloggers.com/a-comprehensive-guide-to-connect-r-to-amazon-redshift/)





