---
title: "Analisando modelos de Forecasting"
date: 2020-12-30
math: true
---

Neste post vou desenvolver e analisar diversos modelos de 'forecasting' que aprendi após ler livros sobre o tema. A ideia é mostrar, de maneira simples, como rodar estes modelos no R, como analisar a performance e interpretar os resultados.

Neste trabalho eu vou usar os pacotes abaixo, que já contêm vários datasets de exemplo para desenvolvimento do 'forecast'.

```{r, warning=F, message=F}
library(GGally)
library(fpp3)
library(fable)
library(tsibble)
library(tsibbledata)
library(feasts)
library(tidyverse)
library(patchwork)
library(seasonal)
library(fma)

# Função para padronizar o design dos gráficos
theme_graph <- function(){
  theme(
    plot.title = element_text(size = 16),
    plot.subtitle = element_text(size = 12),
    plot.caption = element_text(face = "italic", size = 9),
    axis.text = element_text(size = 9),
    axis.title = element_text(face = "italic", size = 9),
    strip.background = element_rect(fill = "grey"),
    strip.text = element_text(face = "bold"),
    legend.position = "bottom",
    legend.title = element_blank()
  )
}
```

A lista abaixo apresenta os métodos que irei aplicar às séries temporais:

* Average: Média dos valores passados.
* Naive: Último valor da série.
* SNaive: Últimos valores considerando a sazonalidade da série, ou seja, repete o padrão sazonal para o período projetado.
* Drift: Desvio entre o primeiro período (d1) e o último período da projeção. Como se fosse uma linha ligando dois pontos.
* ETS: Suavização Exponencial, sendo médias ponderadas de valores passados, com o peso da média caindo com o tempo.
* Arima: Busca descrever a autocorrelação na série temporal e modelar esta autocorrelação para criar as projeções.

Importante notar que dentro de cada método é possível criar os modelos de previsão. No caso dos métodos ETS (também conhecido como *Suavização Exponencial*) e Arima, uma infinidade de modelos é possível, onde é preciso estudar a série temporal para escolher o melhor modelo.

Para cada série temporal, irei aplicar as seguintes etapas para poder gerar uma conclusão ao final:

1. Análise exploratória da série temporal.
2. Segmentação da série temporal em 'treino' e 'teste'.
3. Aplicação dos modelos no dataset 'treino'.
4. Validação da performance.
5. Conclusões.

Agora vamos por a mão na massa para ver se as conclusões irão valer a leitura.

## **Produção Trimestral de Barro na Australia**

Esta série é obtida no dataset 'aus_production' do pacote 'tsibbledata'.

#### **Análise Exploratória**

```{r, message=F, warning=F}
tsibbledata::aus_production %>% 
  select(Quarter, Bricks) %>%
  filter(!is.na(Bricks)) %>% 
  feasts::autoplot(Bricks)+
  theme_graph()+
  labs(title = "Produção Trimestral de Barro",
       subtitle = "Série sem tendência porém com forte sazonalidade")
```

Vamos verificar a sazonalidade entre os trimestres.

```{r, message=F,warning=F}
tsibbledata::aus_production %>% 
  select(Quarter, Bricks) %>%
  filter(!is.na(Bricks)) %>% 
  feasts::gg_subseries()+
  theme_graph()+
  labs(title = "Produção em cada trimestre")
```

Parece que os trimestres possuem uma sazonalidade estável. Vamos ver, entre um trimestre e o seguinte, a diferença percentual.

```{r, message=F, warning=F}
tsibbledata::aus_production %>% 
  select(Quarter, Bricks) %>%
  filter(!is.na(Bricks)) %>% 
  mutate(lag_bricks = lag(Bricks,1),
         perc_delta = Bricks/lag_bricks-1) %>% 
  feasts::autoplot(perc_delta)+
  scale_y_continuous(labels = scales::percent)+
  labs(title = "Diferença % entre um trimestre e o seguinte")
```

Agora vamos segmentar a série através do modelo 'STL' (Multiple Seasonal Decomposition by Loess). Este modelo irá decompor a série em Sazonalidade, Tendência e Resíduo.

```{r,message=F, warning=F}
stl <- tsibbledata::aus_production %>% 
  select(Quarter, Bricks) %>%
  filter(!is.na(Bricks)) %>% 
  fabletools::model(feasts::STL(Bricks))

# Amostra do dataset criado após a decomposição
fabletools::components(stl) %>% 
  head(10) %>% 
  knitr::kable(format.args = list(big.mark = ".", decimal.mark = ","))
```

Com este dataset da série decomposta, podemos plotar para ver qual "segmento" é mais forte (uma validação visual).

```{r,message=F, warning=F}
fabletools::components(stl) %>% 
  feasts::autoplot()+
  theme_graph()+
  labs(title = "Série decomposta",
       subtitle = "Sazonalidade entre um trimeste e o seguinte")
```

Sabendo que a série tem este comportamento sazonal e uma certa tendência, podemos testar alguns modelos para ver qual irá ter a melhor performance.

#### **Segmentação em Treino e Teste**

O dataset vai de 1956/Q1 até 2005/Q2. Para o treino, vou pegar o período de 1956/Q1 até 1999/Q4, e depois irei fazer o teste no período restante para depois fazer a comparação com os valores reais.

```{r, message=F, warning=F}
# Dataset de teste
tsibbledata::aus_production %>% 
  select(Quarter, Bricks) %>%
  filter(!is.na(Bricks),
         year(Quarter) <= "1999") -> train_dataset

tsibbledata::aus_production %>% 
  select(Quarter, Bricks) %>%
  filter(!is.na(Bricks),
         year(Quarter) > "1999") -> test_dataset
```

#### **Desenvolvimento dos Modelos**

Para os modelos 'Mean', 'Naive', 'Snaive' e 'Drift', não é preciso ajustar parâmetros para se adequar à série temporal. Porém nos modelos do tipo 'Exponential Smoothing' e 'Arima' este ajuste se faz necessário. O ajuste que farei será para levar em consideração a sazonalidade da série temporal.

```{r, message=F, warning=F}
# Criando os modelos
model_fit <- 
  train_dataset %>% 
  model(
    mean = fable::MEAN(Bricks),
    naive = fable::NAIVE(Bricks),
    snaive = fable::SNAIVE(Bricks),
    drift = fable::RW(Bricks ~ drift()),
    simp_exp_smooth = fable::ETS(Bricks ~ error("A") + trend("N") + season("A")),
    holt_linear_trend = fable::ETS(Bricks ~ error("A") + trend("A") + season("N")),
    holt_damped_trend = fable::ETS(Bricks ~ error("A") + trend("Ad", phi = .9) + season("A")),
    holt_winter_season_add = fable::ETS(Bricks ~ error("A") + trend("A") + season("A"))
  )

# Gerando as previsões para os próximos 22 períodos (quarters), até 2005 Q2
forecasting <- model_fit %>% 
  forecast::forecast(h = 22)
```

#### **Analisando a Performance**

Como são muitos modelos, vou separar em dois grupos para colocar no gráfico e ficar mais fácil de visualizar.

```{r, message=F, warning=F}
# Plotando os resultados
g1 <- 
  forecasting %>% 
  filter(.model %in% c("mean","naive","snaive","drift")) %>% 
  feasts::autoplot(level = NULL, 
                   size = 1)+
  feasts::autolayer(test_dataset,
                    color = "black",
                    size = 1)+
  scale_color_brewer(type = "qual", palette = 2)+
  theme_graph()+
  theme(legend.position = "none")

g2 <-
  forecasting %>% 
    filter(.model %in% c("mean","naive","snaive","drift")) %>% 
  feasts::autoplot(train_dataset,
                   level = NULL, 
                   size = 1)+
  feasts::autolayer(test_dataset,
                    color = "black",
                    size = 1)+
  scale_color_brewer(type = "qual", palette = 2)+
  theme_graph()+
  theme(legend.position = "right")+
  labs(x = "",
       y = "")

g1/g2 + patchwork::plot_annotation(
  title = "Verificando Visualmente a Performance dos Modelos"
)
```

Neste primeiro grupo, evidentemente o modelo 'Seazonal Naive' (SNaive) performou melhor. Vamos ver o próximo grupo de modelos.

```{r, message=F, warning=F}
# Plotando os resultados
g1 <- 
  forecasting %>% 
    filter(.model %in% c("simp_exp_smooth",
                       "holt_linear_trend",
                       "holt_damped_trend",
                       "holt_winter_season_add",
                       "holt_winter_season_mult")) %>% 
  feasts::autoplot(level = NULL, 
                   size = 1)+
  feasts::autolayer(test_dataset,
                    color = "black",
                    size = 1)+
  scale_color_brewer(type = "qual", palette = 2)+
  theme_graph()+
  theme(legend.position = "none")

g2 <-
  forecasting %>% 
    filter(.model %in% c("simp_exp_smooth",
                       "holt_linear_trend",
                       "holt_damped_trend",
                       "holt_winter_season_add",
                       "holt_winter_season_mult")) %>% 
  feasts::autoplot(train_dataset,
                   level = NULL, 
                   size = 1)+
  feasts::autolayer(test_dataset,
                    color = "black",
                    size = 1)+
  scale_color_brewer(type = "qual", palette = 2)+
  theme_graph()+
  theme(legend.position = "right")+
  labs(x = "",
       y = "")

g1/g2 + patchwork::plot_annotation(
  title = "Verificando Visualmente a Performance dos Modelos"
)
```




