---
title: "Algebra Linear"
output:
  rmdformats::downcute:
    highlight: tango
    fig_width: 5
    fig_height: 4
    css: style.css
---

```{r, message=F, warning=F}
library(tidyverse)
library(matlib)
```


Sistema em forma triangular, ou o sistema é triangular.

Solução de sistemas lineares por escalonamento ou eliminação Gaussiana, quando se gera um sistema em forma triangular.

Para resolver um sistema linear, pode-se usar o pacote **matlib** ou a função *solve* nativa do R.

### Resolvendo alguns exercícios


$$
\begin{bmatrix}
-5x & +2y & =3\\
9x & +y & =2
\end{bmatrix}
$$

Escreva os coeficientes desta matriz:

$$
\begin{bmatrix}
-5 & 2 & = 3\\
 9 & 1 & = 2
\end{bmatrix}
$$

Crie uma matriz no R:

```{r}
matriz <- matrix(c(-5,9,2,1),
                 nrow = 2)

b <- matrix(c(3,2), 
            nrow = 2)
```

Validando a equação;

```{r}
matlib::showEqn(matriz,b)
```

Verificando consistência:

```{r}
all.equal(R(matriz), R(cbind(matriz,b)))
```


```{r}
matlib::plotEqn(matriz,b)
```

Usando a função *solve* nativa do R para solucionar o sistema linear.

```{r}
solve(matriz,b)
```


### Definição de forma escalonada:

1. linhas que cotém apenas zeros estão abaixo das demais

2. o primeiro elemento não nulo de uma linha, conhecido como **elemento líder** está em uma coluna à direita do elemento líder da linha acima. Ou seja, os elementos abaixo de elementos líder são zeros.

Ex:

$$
\begin{bmatrix}
1 & \alpha_0 & \alpha_1 & \alpha_2 & \alpha_3 \\
0 & 0 & 2 & \alpha_4 & \alpha_5 \\
0 & 0 & 0 & -1 & \alpha_6 \\
0 & 0 & 0 & 0 & 0
\end{bmatrix}
$$

No R, para transformar uma matriz para sua forma escalonada, use a função **echelon**

```{r, eval=F}
matlib::echelon()
```


### Matriz em forma escalonada reduzida

1. Está na forma escalonada

2. Todos os elementos líder são iguais a 1 e são os únicos elementos não nulos das suas **colunas**.

Soluções de sistemas:

Sistemas incosistentes (não possui solução):

$$
\begin{bmatrix}
    1  &  1      \\
    1  &  1      
\end{bmatrix}
= 
\begin{bmatrix}
    1      \\
    2      
\end{bmatrix} 
$$

```{r}
matriz <- matrix(c(1,1,1,1),
                 nrow = 2)

b <- matrix(c(1,2), 
            nrow = 2)

matlib::showEqn(matriz,b)

all.equal(R(matriz), R(cbind(matriz,b)))

matlib::plotEqn(matriz,b)

solve(matriz,b)
```

```{r}
matlib::echelon(matriz, b)

matlib::echelon(matriz, b, verbose = T, fractions = T)
```


Sistemas lineares com mais de uma solução:

$$
\begin{bmatrix}
      & +3x_2 & -6x_3 & +6x_4 & +4x_5      \\
+3x_1 & -7x_2 & +8x_3 & -5x_4 & +8x_5      \\
+3x_1 & -9x_2 & +12_x2 & -9x_4 & +6x_5
\end{bmatrix}
= 
\begin{bmatrix}
    -5      \\
    9      \\
    15
\end{bmatrix} 
$$
Criando a matriz

```{r}
matriz <- matrix(c(0,3,3,3,-7,-9,-6,8,12,6,8,12,6,-5,-9,4,8,6),
                 nrow = 3)

b <- matrix(c(-5,9,15),
            nrow = 3)

matlib::showEqn(matriz, b)

all.equal(R(matriz),R(cbind(matriz,b)))

solve(matriz,b)

matlib::echelon(matriz, b, verbose = T, fractions = T)
```



