---
title: "2019-10-27-healthy_check"
date: 2019-10-27
header: 
excerpt: "Healthy Dashboard"
output: md_document
---

Esta página irá apresentar meu desempenho nos exercícios que faço durante a semana para tentar ficar em forma. Nos primeiros dias não será muito interessante, porém acredito que no longo prazo irá valer a pena. Os dados serão inseridos diretamente em um data.frame do R que irá alimentar os dashboards.

No futuro irei ver a possibilidade de criar um bot no Telegram, de forma que eu possa enviar as informações do meu treino para este chatbot e o R possa ler esta "conversa" e atualizar a página de maneira mais prática.

```{r,eval=T,include=F,warning=F,message=F,echo=F}
library(tidyverse)
library(ggthemes)

theme_set(theme_economist())

bike <- data.frame(read.table("C:/Users/francisco.piccolo/Desktop/R/franciscopiccolo.github.io/base_de_dados/Controle de exercícios/bike.txt",header = T,sep=";"))

bike$data <- lubridate::ymd(bike$data)
```

```{r,eval=T,include=T,echo=F,message=F,warning=F}
bike %>% 
  mutate(
    avg_speed = round(dist/(tempo_min/60),digits = 4)
  ) %>% 
  ggplot(aes(x=data,y=avg_speed))+
  geom_col()+
  labs(
    title = "Performance cicloturismo",
    x = "Data",
    y = "Velocidade média (km/h)"
  )
```


