---
title: "2019-10-27-healthy_check"
date: 2019-10-27
header: 
excerpt: "Healthy Dashboard"
output: md_document
---

Esta página irá apresentar meu desempenho nos exercícios que faço
durante a semana para tentar ficar em forma. Nos primeiros dias não será
muito interessante, porém acredito que no longo prazo irá valer a pena.
Os dados serão inseridos em um data.frame no R, que irá
alimentar os dashboards abaixo.

No futuro, vou verificar se é possível criar um bot no Telegram, de forma
que eu possa enviar as informações do meu treino para este bot. Com isso, o R
poderá ler esta “conversa” e atualizar a página de maneira mais prática e automatizada.

Por enquanto, vamos mantendo de maneira mais manual. Os dados são armazenados em um 
arquivo .txt (um arquivo para cada treino) e o R lê estes arquivos e gera os gráficos.

```{r,eval=T,include=F,warning=F,message=F,echo=F}
library(tidyverse)
library(ggthemes)

theme_set(theme_economist())

bike <- data.frame(read.table("C:/Users/francisco.piccolo/Desktop/R/franciscopiccolo.github.io/base_de_dados/Controle de exercícios/bike.txt",header = T,sep=";"))

bike$data <- lubridate::ymd(bike$data)
```

```{r,eval=T,include=T,echo=F,message=F,warning=F}
bike %>% 
  mutate(
    avg_speed = round(dist/(tempo_min/60),digits = 4)
  ) %>% 
  ggplot()+
  geom_col(aes(x=data,y=avg_speed),fill = "#46519B")+
  geom_line(aes(x=data,y=dist),color="#54B574",size=2)+
  scale_y_continuous(sec.axis = sec_axis(~.,name = "Distância (km)"))+
  theme(axis.title = element_text(vjust = 1))+
  labs(
    title = "Performance bicicleta",
    x = "",
    y = "Velocidade média (km/h)"
  )
```


