---
title: "Análise Exploratória de Dados Financeiros - Dataset da Economatica"
date: 2021-02-27
math: true
---

```{r, message=F, warning=F, echo=F}
knitr::opts_chunk$set(
  message = F,
  warning = F,
  echo = T,
  eval = T,
  fig.align = "center",
  fig.height = 5,
  fig.width = 6.5
)
```

A Economatica é uma empresa de tecnologia do setor financeiro que fornece dados sobre empresas, fundos de investimentos e ações, que auxiliam investidores na tomada de decisão e também acadêmicos na elaboração de estudos. Recentemente comecei a elaborar um artigo acadêmico relacionado a finanças e precisei recorrer à Economatica para pegar alguns dados necessários.

Como vou ter que fazer uma análise exploratória do dataset para ver o que será relevante usar no artigo, vou aproveitar para documentar esta análise e deixar o dataset disponível para que outras pessoas usem também. O dataset pode ser acessado neste [link](https://github.com/FranciscoPiccolo/franciscopiccolo.github.io/tree/master/datasets/2021-02-27-dataset_economatica) ou através do comando abaixo:

```{r}
library(readr)

dataset <- readr::read_csv(file = "https://raw.githubusercontent.com/FranciscoPiccolo/franciscopiccolo.github.io/master/datasets/2021-02-27-dataset_economatica/economatica_dataset_original.csv")
```

Para este projeto, vou usar os pacotes abaixo, e também o template de gráficos criando a função 'theme_graph':

```{r}
library(tidyverse)
library(patchwork)

# Função para padronizar o design dos gráficos
theme_graph <- function(){
  theme(
    plot.title = element_text(size = 14),
    plot.subtitle = element_text(size = 10),
    plot.caption = element_text(face = "italic", size = 8.5),
    axis.text = element_text(size = 8.5),
    axis.title = element_text(face = "italic", size = 8.5),
    strip.background = element_rect(fill = "blue"),
    strip.text = element_text(face = "bold"),
    legend.position = "bottom",
    legend.title = element_blank()
  )
}
```









