---
title: "Análise Exploratória de Dados Financeiros - Dataset da Economatica"
date: 2021-02-27
math: true
output:
  html_document:
      fig_width: 9.5
      fig_height: 7
      fig_align: center
      df_print: paged
---

```{r, message=F, warning=F, echo=F}
knitr::opts_chunk$set(
  message = F,
  warning = F,
  echo = T,
  eval = T,
  fig.align = "center",
  fig.height = 5,
  fig.width = 6.5
)
```

A Economatica é uma empresa de tecnologia do setor financeiro que fornece dados sobre empresas, fundos de investimentos e ações, que auxiliam investidores na tomada de decisão e também acadêmicos na elaboração de estudos. Recentemente comecei a elaborar um artigo acadêmico relacionado a finanças e precisei recorrer à Economatica para pegar alguns dados financeiros de empresas listadas na Bovespa.

Como vou ter que fazer uma análise exploratória do dataset para ver o que será relevante usar no artigo, vou aproveitar para documentar esta análise e deixar o dataset disponível para que outras pessoas usem também. O dataset pode ser acessado neste [link](https://github.com/FranciscoPiccolo/franciscopiccolo.github.io/tree/master/datasets/2021-02-27-dataset_economatica) ou através do comando abaixo:

```{r}
# Pacote necessário para usar a função abaixo, que lê o arquivo no github
library(readr)

dataset_1 <- readr::read_delim(file = "https://raw.githubusercontent.com/FranciscoPiccolo/franciscopiccolo.github.io/master/datasets/2021-02-27-dataset_economatica/dataset_1.csv",
                           delim = ";")

dataset_2 <- readr::read_delim(file = "https://raw.githubusercontent.com/FranciscoPiccolo/franciscopiccolo.github.io/master/datasets/2021-02-27-dataset_economatica/dataset_2.csv",
                           delim = ";")
```

O dataset apresenta dados de Março/2016 até Set/2020 das seguintes métricas: Receita líquida; custo de produtos vendidos (cpv); investimentos; EBITDA; Fluxo de caixa livre; Despesas operacionais; Despesas financeiras; Receitas financeiras; Empréstimos de curto prazo; Empréstimos de longo prazo; EV/EBITDA; Patrimônio Líquido; Ativo toal; Passivo + Patrimônio Líquido.

Para esta análise, vou usar os pacotes abaixo:

```{r}
library(tidyverse)
library(patchwork)
library(kableExtra)
library(DT)

# Função para padronizar o design dos gráficos
theme_graph <- function(){
  theme(
    plot.title = element_text(size = 14),
    plot.subtitle = element_text(size = 10),
    plot.caption = element_text(face = "italic", size = 8.5),
    axis.text = element_text(size = 8.5),
    axis.title = element_text(face = "italic", size = 8.5),
    strip.background = element_rect(fill = "blue"),
    strip.text = element_text(face = "bold"),
    legend.position = "bottom",
    legend.title = element_blank()
  )
}
```

Abaixo consta uma amostra dos dados:

```{r}
dataset_1 %>% 
  select(company,class,symbol,metric_name,"31/03/2016","30/06/2016") %>% 
  head(5) %>% 
  knitr::kable()
```

Agora vamos a sessão de perguntas e respostas referentes ao dataset que formará nossa análise exploratória:

(i) Quantidade de empresas no dataset por setor econômico.

```{r}
dataset_2 %>% 
  group_by(economatica_classification) %>% 
  summarise(count = n()) %>% 
  arrange(desc(count)) -> df

total <- 
  df %>%
  group_by() %>% 
  summarise(total = sum(count)) %>% 
  as.data.frame()

df[nrow(df)+1, ] = list("Total",total[1,1])

df %>% 
  knitr::kable(format.args = list(big.mark = ".",
                                  decimal.mark = ","))
```

(ii) Distribuição do preço da ação por setor econômico

```{r}
dataset_2 %>% 
  mutate(close_price = as.numeric(close_price)) %>% 
  ggplot2::ggplot()+
  geom_boxplot(mapping = aes(x = economatica_classification,
                             y = close_price))+
  coord_flip()+
  theme_graph()+
  labs(title = "Distribuição do preço de fechamdo (25/02/2021)",
       x = "",
       y = "")
```

(iii) Validação de valores nulos no dataset 1

```{r}
df <- dataset_1
  
df[df == 0] <- NA  

Amelia::missmap(df)
```





